【裁判字號】    99,交聲,30
【裁判日期】    991013
【裁判案由】    違反道路交通管理處罰條例聲明異議
【裁判全文】
臺灣澎湖地方法院交通事件裁定
原處分機關  交通部公路總局高雄區監理所澎湖監理站
異  議  人  乙○○
即受處分人
上列受處分人因違反道路交通管理處罰條例案件，對於原處分機
關中華民國99年9月7日所為之處分(原處分案號：澎監違裁字第
裁84-AEY432041、84-AEY432397號）聲明異議，本院裁定如下：
    主     文
原處分均撤銷。
乙○○均不罰。
    理     由
一、按法院受理交通事件，準用刑事訴訟法之規定，道路交通管
    理處罰條例（下稱條例）第89條前段定有明文，是刑事訴訟
    法第154條第2項「犯罪事實應依證據認定之，無證據不得認
    定其犯罪事實」規定及最高法院40年台上字第86號判例所揭
    示「事實之認定，應憑證據，如未能發現相當證據，或證據
    不足以證明，自不能以推測或擬制之方法，為裁判基礎」之
    旨，於法院審理行為人違反道路交通管理處罰條例案件時，
    當有其適用；再據前揭意旨，當法院踐行調查證據程序完畢
    後，如就原處分機關所認定違規事實仍有合理懷疑，應對受
    處分人為有利之認定，是刑事訴訟法上之罪疑唯輕或罪疑唯
    有利於被告之原則，於法院審理交通聲明異議案件時，亦有
    所適用。
二、本件受處分人乙○○經原處分機關認定於民國99年3月3日16
    時25分，騎乘車號VKL-681號之輕型機車，行經台北市○○
    路321號前，因騎乘機車未戴安全帽，經台北市政府警察局
    中山分局執勤員警發現當場攔停，經查驗受處分人未帶駕照
    ，執勤員警以受處分人有未戴安全帽之違規行為，掣單舉發
    。嗣後發現受處分人之駕照逾期，乃另行舉發駕照逾期仍駕
    車之違規行為。原處分機關於99年9月7日依道路交通管理處
    罰條例第31條第6項、第22條第1項第7款之規定，各裁處受
    處分人罰鍰新臺幣（下同）500元、1900元，駕駛執照扣繳
    。
三、異議意旨略以：受處分人自95年起，從未前往臺灣地區，本
    件應係基本資料被冒用，請求撤銷原處分等語。
四、經查：
（一）經本院傳喚證人即本案之舉發違規員警甲○○作證具結證
      稱：「（問：請敘述案發的過程？）…我看到一個沒有戴
      安全帽的騎士，我就將他攔下來，穿著如何我忘記了，年
      紀看起來快40歲，身高約165公分，沒有戴眼鏡…我請他
      出示駕駛執照，他說沒有帶，我就問他身分證統一編號、
      出生年月日、地址，他講得很自然…我再打電話回派出所
      查證，確實有這個人的資料，所以我就開單」。顯見舉發
      員警攔停當時，並未能夠確實查驗當時違規駕駛者之身分
      ，僅依被攔停之人自行表示之資料即舉發違規，則該身分
      資料是否正確，即有可疑。證人另證稱：「被攔查的人比
      在庭的異議人瘦，講話口音也不一樣」等語，則受處分人
      與被攔停之人身形、講話口音有所差異，是故受處分人並
      非本件舉發違規當時之駕駛人應可確定。
（二）其次，系爭違規駕駛人舉發通知單移送聯上簽名係「楊進
      才」，而非受處分人姓名之「乙○○」，且經比對該字跡
      與受處分人自書聲明異議狀，及本院訊問筆錄「乙○○」
      簽名之字跡，亦有明顯不同，實已足認當日在舉發通知單
      上簽名之違規駕駛人，確非本件受處分人。
（三）綜上所述，本件受處分人辯稱並未於上開時地未戴安全帽
      騎乘機車等情，應屬有據。此外，復查無其他積極證據足
      資證明受處分人有原處分機關所指違反道路交通管理處罰
      條例第31條第6項、第22條第1項第7款之違規行為。是以
      ，本件自應為有利於受處分人之認定，不得遽予處罰。本
      件受處分人之異議為有理由，自應由本院將原處分撤銷，
      改諭知受處分人不罰，以資適法。
五、依道路交通案件處理辦法第20條前段，裁定如主文。
中    華    民    國    99    年    10    月    13    日
                     交通法庭   法  官  李宛玲
以上正本係照原本作成。
如不服本裁定，應於裁定送達之翌日起5日內提出抗告狀於本院
（須附繕本）。
中    華    民    國    99    年    10    月    13    日
                                書記官  劉竹苞

司法院資訊處製作；財團法人民間司法改革基金會備份。
